【裁判字號】    98,簡上,1449
【裁判日期】    990211
【裁判案由】    詐欺
【裁判全文】
臺灣板橋地方法院刑事判決            98年度簡上字第1449號
上  訴  人
即  被  告  丁○○
上列上訴人即被告因詐欺案件，不服本院98年度簡字第8136號中
華民國98年11月4 日第一審判決（聲請簡易判決處刑案號：98年
度偵字第19311號），提起上訴，本院判決如下：
    主      文
原判決撤銷。
丁○○無罪。
    理      由
一、公訴意旨略以：被告丁○○已預見若將自己之銀行帳戶存摺
    、金融卡提供他人使用，可能幫助他人從事詐欺取財犯行，
    仍不違背其本意，於民國98年4 月間某日，將其所申請之台
    灣中小企業銀行五股分行帳戶（帳號：000-0000-0000 號，
    以下簡稱台灣中小企銀帳戶）之存摺、提款卡、密碼等物，
    在不詳地點，提供予一姓名年籍不詳之人，以供該人及其所
    屬之詐騙集團成員詐欺取得他人財物。該詐騙集團取得上開
    帳戶存摺等物後，即意圖為自己不法之所有，於網路上刊登
    欲拍賣筆記型電腦之假訊息，致涂昌隆陷於錯誤，於98年5
    月19日晚間11時許，上網表示購買，並與詐騙集團成員聯繫
    後，依渠等指示，於98年5 月21日晚間6 時30分許，匯款新
    台幣（下同）一萬元至丁○○提供之上揭帳戶內等情。因認
    被告涉犯刑法第30條、第339 條第1 項之幫助詐欺罪嫌。
二、按犯罪事實應依證據認定之，無證據不得認定犯罪事實；又
    不能證明被告犯罪者，應諭知無罪之判決，刑事訴訟法第
    154 條第2 項、第301 條第1 項分別定有明文。次按刑事訴
    訟法第161 條已於91年2 月8 日修正公布，其第一項規定：
    檢察官就被告犯罪事實，應負舉證責任，並指出證明之方法
    。因此，檢察官對於起訴之犯罪事實，應負提出證據及說服
    之實質舉證責任。倘其所提出之證據，不足為被告有罪之積
    極證明，或其指出證明之方法，無從說服法院以形成被告有
    罪之心證，基於無罪推定之原則，自應為被告無罪判決之諭
    知（最高法院92年台上字第128 號判例意旨參照）。
三、本件公訴人認被告涉犯上開罪嫌，無非係以此部分事實，業
    據被告於警詢及偵查時供述在卷，並經證人涂昌隆於警詢時
    證述明確，並有被告台灣中小企銀帳戶開戶申請書、交易明
    細查詢資料、匯款單等件，為其論據。
四、訊據被告固不否認其有申辦前開台灣中小企銀帳戶之事實，
    惟堅決否認有何犯行，辯稱：該帳戶之存摺、提款卡是放在
    機車車廂內失竊，密碼寫在提款卡上，伊有報警，告訴警員
    存摺、提款卡失竊，因帳戶內只有幾十元，所以沒有去銀行
    掛失等語。是本案之爭執要點即為：被告是否將前開帳戶資
    料交付予詐騙集團成員使用，以幫助該詐騙集團成員詐欺取
    財？本院自應就此加以審酌。
五、本院查：
（一）上揭有關被告如何申辦系爭台灣中小企業銀行帳戶，嗣經
      詐騙集團成員用以詐騙涂昌隆一萬元等情，為被告所不否
      認，核與證人涂昌隆於警詢時證述之情節相符，復有被告
      帳戶申請資料、交易明細查詢資料、匯款單等件在卷可稽
      ，是詐騙集團成員確實利用系爭帳戶資料以詐騙等事實，
      固堪認定。
（二）按幫助他人實行犯罪行為者，為幫助犯，刑法第30條第1
      項前段定有明文。所謂幫助犯，係以幫助他人犯罪之意思
      ，參與犯罪構成要件以外之行為，始足當之。經查：
  １、被告前於98年4 月25日凌晨4 時45分許，因其妻施金蓉所
      有、由被告使用之車號Ｐ２７－０２１號機車遭竊，向台
      北縣政府警察局土城分局土城派出所報案之事實，有台北
      縣政府警察局車輛協尋電腦輸入單在卷可稽，是被告使用
      之機車失竊後，確有向土城派出所報案等情，應堪認定。
  ２、而證人即受理報案警員丙○○於本院審理時到庭結證稱：
      本案機車失竊報案是我處裡的，當時是一男一女來報案，
      女的是施金蓉，有做報案筆錄，男的就是在庭被告，當時
      我值班，他們跟我說機車鑰匙忘了拔，被告有跟我說有一
      些銀行的東西如存摺、提款卡放在機車裡面，密碼寫在卡
      或存摺上面，我跟他們說機車的部分我受理為失竊，銀行
      存摺部分你們要記得去掛失等語。是被告於機車失竊時，
      確實有向受理報案警員陳述其所有之銀行帳戶失竊等情，
      亦堪認定。
  ３、又提款密碼不應與提款卡一同放置等觀念，雖經政府、銀
      行、郵局等單位一再宣導，惟仍有部分民眾或基於無知、
      或為圖一時便利，不顧前開警示宣導而為之，此固有重大
      過失。然單純將提款密碼、提款卡一同放置之行為，並不
      構成刑法幫助詐欺罪責，仍須有積極交付帳戶資料予他人
      使用之積極作為，始足當之。被告既已於98年4 月25日報
      警申報其機車、存摺、提款卡等物失竊，雖事後沒有再進
      一步向銀行掛失，致詐騙集團成員於98年5 月21日使用被
      告系爭帳戶資料以詐欺取財，然並無積極證據足認被告確
      有交付系爭帳戶資料予詐騙集團成員以幫助詐欺之行為，
      無法排除詐騙集團成員竊得系爭帳戶資料使用之合理懷疑
      ，依罪疑惟輕原則，應為有利被告之認定，自難遽論被告
      以幫助詐欺罪責。
六、綜上所述，檢察官所舉之證據，不足證明被告確有幫助詐欺
    犯行，被告辯稱：系爭帳戶資料放在機車車廂遺失，沒有交
    付詐騙集團使用等情，尚非無據。此外，復查無其他積極證
    據足證被告確有如公訴意旨所述之犯行，揆諸首揭說明，自
    應諭知被告無罪之判決。
七、而被告於警詢及偵查時辯稱機車、存摺、提款卡等物失竊後
    ，並未積極提出報案資料供查證，致原審未及審酌被告確有
    報案事實，據以論罪科刑，容有未洽。被告上訴意旨指摘原
    判決不當，為有理由，自應由本院合議庭撤銷原審判決，改
    依通常程序為第一審判決，依法諭知被告無罪之判決。
八、至台灣台南地方法院檢察署98年度營偵字第1640號（被害人
    甲○○）、台灣板橋地方法院檢察署98年度偵字第23356 號
    （被害人乙○○）移送併辦部分，與本案並無想像競合犯之
    裁判上一罪關係，應退回由檢察官另行依法處理，附此敘明
    。
據上論斷，應依刑事訴訟法第455 條之1 第1 項、第3 項、第
369 條第1 項前段、第364 條、第452 條、第301 條第1 項前段
，判決如主文。
本案經檢察官馮君傑到庭執行職務。
中    華    民    國    99    年    2     月    11    日
            刑事第十八庭  審判長法  官  曾正耀
                                法  官  張兆光
                                法  官  林鈺琅
以上正本證明與原本無異。
如不服本判決，應於收受送達後10日內，向本院提出上訴狀，並
應敘述具體理由；其未敘述上訴理由者，應於上訴期間屆滿後20
日內，向本院補提理由書（均須按他造當事人之人數附繕本），
「切勿逕送上級法院」。
                                書記官  鍾惠萍
中    華    民    國    99    年    2     月    11    日

司法院資訊處製作；財團法人民間司法改革基金會備份。
